最高法院刑事判決　　　　　　一○○年度台上字第六五三一號
上　訴　人　許金龍
選任辯護人　陳里己律師　　　　　　　　　　　
上列上訴人因公共危險案件，不服台灣高等法院高雄分院中華民
國一○○年九月一日第二審判決（一○○年度上訴字第一○一一
號，起訴案號：台灣高雄地方法院檢察署一○○年度偵字第五七
七六號），提起上訴，本院判決如下：
    主  文
上訴駁回。
    理  由
按刑事訴訟法第三百七十七條規定，上訴於第三審法院，非以判
決違背法令為理由，不得為之。是提起第三審上訴，應以原判決
違背法令為理由，係屬法定要件。如果上訴理由書狀並未依據卷
內訴訟資料，具體指摘原判決不適用何種法則或如何適用不當，
或所指摘原判決違法情事，顯與法律規定得為第三審上訴理由之
違法情形，不相適合時，均應認其上訴為不合法律上之程式，予
以駁回。本件上訴人許金龍上訴意旨略稱：(一)、高雄市政府消防
局作成之火災原因調查鑑定書（下稱「火災鑑定書」），認系爭
火災之起火點係在7HG-323 號機車前輪輪胎地面處。然該處係內
高外低之傾斜地面，郭春艷之機車係車頭朝內停放，如依上訴人
於偵查中之自白，上訴人係將汽油倒在該機車坐墊上，則汽油流
至騎樓地面後，應流向機車後輪，當上訴人點火引燃時，起火點
應在該機車之「後輪輪胎」地面處附近，兩者顯不相符。原審併
採為犯罪證據，有判決理由矛盾之違法。(二)、上訴人購買汽油之
目的，係因與郭春艷之感情糾葛，欲藉「自焚」迫使其與上訴人
見面。僅因上訴人飲酒後，精神狀況未若平時清醒，以致未發現
保特瓶裡之汽油漏出，而失火燒燬機車等物品。原判決對於上訴
人有無放火之主觀犯意，未詳加調查，尚有疏漏。(三)、本件起火
點經鑑定為機車前輪輪胎地面處，相較於現場易燃之紙箱、機車
坐墊海棉、機車油箱之汽油等物，輪胎地面燃點極高不易延燒。
上訴人若有意燒燬機車，衡情不可能將汽油潑灑該處。原判決對
於汽油「滴落」處並未詳加調查，自非適法。(四)、原判決認定之
犯罪事實尚有疑義，其以上訴人否認犯行，無悔悟之意，犯罪後
態度不佳，量刑時無從為有利之考量云云，與刑法第五十七條規
定及罪刑相當原則相悖。又上訴人已與郭春艷、李勤英達成和解
，渠等亦表明願撤回告訴及原諒上訴人。原審從重判處上訴人有
期徒刑五年，有違比例原則及平等原則等語。
惟查：原判決綜合全案卷證資料，本於事實審法院採證認事之職
權，認定上訴人因發現交往多時之女友郭春艷為有夫之婦，心生
不滿，於民國一○○年二月十一日晚間九時許，前往高雄市○○
區○○街一三一號郭春艷及其母李勤英住處前，毀損該處一樓大
門玻璃後離去（毀損部分經撤回告訴，由檢察官為不起訴處分）
。詎其仍心有未甘，基於放火燒燬他人所有物之犯意，於同日晚
間十一時五十七分許，騎乘機車前往高雄市小港區○○○路二十
九號「全國加油站」購買九二無鉛汽油一．二四公升裝入保特瓶
內後，於同年二月十二日凌晨零時四分許抵達上址進入騎樓內，
將汽油傾倒在郭春艷停放於該騎樓內側之7HG-323 號機車處，再
以打火機點燃汽油後即騎車逃離現場，火勢因而延燒至店陽街一
二九號佘溪明住處騎樓，而造成該等住宅騎樓處郭春艷等人所有
之車號7HG-323、YF2-685、8GK-576、XE2-397、YGF-293 （起訴
書誤載為YCF-293）、XSF-251號等六輛機車、二輛腳踏車、一台
洗衣機等物均遭燒燬，現場騎樓天花板大範圍遭燻黑及磁磚剝脫
、掉落，及郭春艷、佘溪明上開住處一樓鐵門及屋內均遭燻黑、
大門玻璃受燒破裂，致生公共危險，幸經旁人通知消防單位到場
撲滅火勢。嗣經警方調閱現場監視錄影設備，循線查悉等情。因
而撤銷第一審關於上開部分之判決，改判論處上訴人犯放火燒燬
他人所有之機車、腳踏車、洗衣機，致生公共危險（累犯）罪刑
。已依據卷內資料，說明：上揭事實，業據證人郭春艷、李勤英
、佘溪明分別於偵、審中證述甚詳，並有現場監視錄影畫面翻拍
照片、現場照片、車輛基本資料查詢結果、高雄市政府消防局火
災原因調查鑑定書、上訴人購買汽油之統一發票暨監視錄影畫面
翻拍照片可稽，上訴人亦坦承攜帶汽油前往上址，汽油並遭點燃
等事實，於第一審法院行羈押前訊問時並供稱係欲燒燬機車等語
。並以：其否認放火犯行，辯稱攜帶汽油係欲自焚，因酒醉抽煙
時，保特瓶內之汽油流出而不慎點燃起火云云，如何不足以採信
；另就上訴人於案發前後之客觀事實觀察，其當時之精神狀態顯
無因飲酒導致辨識行為違法能力顯著降低之情形；又郭春艷於第
一審所為「上訴人不會故意放火」部分之證言，僅屬個人之推測
意見，不能資為有利於上訴人之認定；已逐一說明及指駁。上訴
意旨對於原判決所為前揭論斷，並未依據卷內資料，具體指摘有
何違背法令之情形。且查：(一)、上述火災鑑定書關於「本件起火
處研判為高雄市○○區○○街一三一號騎樓之機車（7HG-323 ）
前輪輪胎地面處附近」（見該鑑定書影本第八頁）部分之鑑定意
見，與上訴人於偵查及第一審法院羈押前訊問時，所為其係將汽
油倒在郭春艷機車坐墊上點燃等供述內容，並無扞格。原審併採
為判斷依據，自不容指為違法。(二)、量刑輕重，係事實審法院之
職權。事實審法院對於有罪被告之科刑，如係以行為人之責任為
基礎，並審酌一切情狀，及注意刑法第五十七條各款事項，以為
科刑輕重之標準，所為之量刑並未逾越法定刑度範圍，復已符合
刑罰相當之原則，即無違法可言。原判決經審酌上訴人因與郭春
艷之感情糾紛，竟以汽油縱火，導致眾多財物焚燬，情節非輕，
且犯後並無悔意，其有搶奪、妨害自由等前科，素行不良，且始
終未能習得尊重他人之觀念，而郭春艷雖已表示不予追究，惟李
勤英於第一審時猶心有餘悸，顯見其所為造成他人心理危懼程度
極大，不應輕縱等一切情狀，依累犯規定加重其刑後，於法定刑
內量處有期徒刑五年，已就刑法第五十七條各款所定事項及上訴
人之責任基礎暨一切情狀，予以審酌，所為之量刑並未逾越法定
刑度範圍，復已符合刑罰相當之原則，亦不能指為違法。其餘上
訴意旨，係對於原判決已說明事項及屬原審採證認事職權之適法
行使，漫詞指摘，重為事實之爭執，核與法律規定得為第三審上
訴理由之違法情形，不相適合。其上訴不合法律上之程式，應予
駁回。
據上論結，應依刑事訴訟法第三百九十五條前段，判決如主文。
中    華    民    國  一○○  年   十一   月  二十四  日
                      最高法院刑事第十二庭
                          審判長法官  陳  世  雄  
                                法官  張  祺  祥  
                                法官  宋      祺  
                                法官  惠  光  霞  
                                法官  周  盈  文  
本件正本證明與原本無異
                                      書  記  官  
中    華    民    國  一○○  年   十一   月  二十八  日
                                                       s